臺灣板橋地方法院民事判決　九十年度婚字第一○○○號
　　原　　　告　甲○○原名林.
　　被　　　告　乙○○原名蔡.
右當事人間請求離婚事件，本院判決如左：
    主    文
准原告與被告離婚。
訴訟費用由被告負擔。
    事    實
甲、原告方面：
一、聲明：如主文所示。
二、陳述：
（一）按「夫妻之一方，有左列情形之一者，他方得向法院請求離婚。五、夫妻之一
      方以惡意遺棄他方在繼續狀態中者。六、夫妻之一方意圖殺害他方者。」「有
      前項以外之重大事由難以維持婚姻者，夫妻一方得請求離婚。」民法第一千零
      五十二條第一項第五款、第六款及第二項均有明文。
（二）又民法第一千零五十二條第二項但書所定之「可歸責事由」，祇須與該款之「
      難以維持婚姻關係」之法定要件有其關連，他方不論於何時知悉，自均得於事
      實審言詞辯論終結前為主張（最高法院八十五年度台上字第一三五二號判決參
      照）。茲本件原告與被告於民國七十年結婚，婚後育有子女，嗣因被告之多方
      因素導致雙方感情不睦而於七十八年協議離婚，後因被告積極表示願意善待原
      告，原告乃前嫌盡釋，不予追究，二人重修舊好，第於七十八年十月二十五日
      與被告再度結縭，惟被告婚後竟於八十三年間與第三者發生婚外情，經原告提
      起告訴，案經台灣台中地方法院以通姦罪判處被告徒刑四月，並諭知易科罰金
      確定在案，事後雖經原告依法起訴請求裁判離婚，然而原告不愔法律，故遭逾
      越民法第一千零五十三條之時效而不得請求離婚之命運。然而原告與被告間之
      婚姻關係因可歸責於被告之事實，業已具有難以維持之重大事由，則依前揭判
      決要旨，原告自得依民法第一千零五十二條第二項請求離婚。
（三）另原被告二人婚姻存續期間，被告迭不知疼惜原告，竟對原告拳打腳踢，甚至
      以鐵鎚敲擊原告頭部，致原告迄今頭頂上仍留下一明顯傷痕，如此情景令人傷
      痛不已。甚於八十三年間因通姦罪遭判刑確定，而被告更因原告提出上述通姦
      告訴後，再度毆打原告頭部，並強行帶走幼子三人行蹤不明，長年棄置原告不
      顧，則依破綻主義之旨，原告與被告間確有難以維持婚姻關係之情事，而今唯
      有訴請鈞長賜准離婚，否則如此有名無實，雙方又無法共同生活之情境下，若
      勉強持續如此之名義，又有何實益！加之被告於八十五年間又案涉竊盜，益證
      原被告間無法維持婚姻關係甚明。
（四）再按夫妻互負同居之義務，為民法第一千零零一條所明定，則夫妻之一方無正
      當理由而與他方別居者，即屬違背同居義務，而本件被告在原告對其提起通姦
      告訴之訴訟後即懷恨在心，惡意遺棄原告，不僅無正當理由不支付家庭生活費
      用，更有攜帶四名幼女舉家遷移，行方不明之客觀行為，雖幾經打探，被告仍
      置之不理，從而被告主觀上確具有拒絕同居之意思甚明。是以本件被告任令原
      告孤獨一人，甚至阻擾原告探視幼女等行為，已令原告心灰意冷，亦不願與被
      告共同生活。況依被告戶籍中另寄居「謝麗珠」女士，足證被告又與他人通姦
      無誤。
（五）另本件被告在迭次送達開庭通知書，甚至諭令指送下，被告著即舉遷他處，更
      拒不出庭，已在在顯示被告故意羈絆原告之心態，藉以報復當年原告對之提出
      通姦告訴之怨仇，因此，被告並非係欲維繫婚姻，要係報復已亟明確，故懇請
      鈞長衡酌全般事證，就民法第一千零五十二條第一項第五款、第六款及同條第
      二項規定之離婚事由為選擇之訴，如其中之一有理由，即選擇加以判決賜准離
      婚。
三、證據：提出戶籍謄本為證。並聲請訊問證人林陳尾娘。
乙、被告方面：
    被告未於最後言詞辯論期日到庭，據其以前到場所為聲明陳述如下：
一、聲明：原告之訴駁回。
二、陳述：我不贊成離婚。
丙、本院依職權調閱臺灣高等法院被告全國前案記錄表、臺灣板橋地方法院法務部在
    監在押資料表、臺灣板橋地方法院被告全國通緝紀錄表。
    理    由
甲、程序方面：
一、經查本件原告就其原起訴主張先位之訴即請求確認兩造婚姻不成立部分，此業據
    原告於九十一年六月七日當庭撤回，並經本院依法於該同年六月十四日送達該日
    筆錄繕本在案，就該先位之訴已發生撤回之效力，依法本院自無庸就此辯論審認
    ，核先敘明。
二、至本件被告係未於最後言詞辯論期日到場，查無民事訴訟法第三百八十六條各款
    所列情形，故依原告之聲請，由其一造辯論而為判決。
乙、得心證之理由：
一、經查兩造間有婚姻關係現仍存續中，有原告提出兩造戶籍謄本配偶欄記載可證。
二、而查原告主張被告於婚後竟於八十三年間與第三者通姦經台中地方法院判處有期
    徒刑四月並諭知易科罰金確定在案，被告在婚姻存續期間，並有對原告拳打腳踢
    ，甚至以鐵鎚敲擊原告頭部，於原告提出前述通姦告訴後，再度毆打原告，並強
    行帶走幼子三人行蹤不明，無正當理由不支付家庭生活費用，更長期遺棄被告迄
    今至少有七年等事實，業據原告提出戶籍謄本為憑，並有證人林陳尾娘於九十一
    年六月七日到庭所證之情足佐，及經本院依職權調閱臺灣高等法院被告全國前案
    紀錄表核對無訛，被告對此除於前到場之言詞辯論期日未加爭執，復經其後未到
    庭提出何反證為駁，是本院綜上事證，原告之主張已堪信為真實。
三、按「民法親屬編於七十四年修正後，於第一千零五十二條增列第二項離婚事由之
    概括規定，准『有前項以外之重大事由，難以維持婚姻者，夫妻之一方得請求離
    婚』其目的在使夫妻請求裁判離婚之事由較富彈性，是夫妻間發生之情事，苟足
    使婚姻難以維持，即無不准依該條第二項訴請離婚之理，不因當事人併據同一事
    實主張有該條第一項離婚原因而有不同。」核先敘明。經查本件兩造婚後被告不
    但與他人通姦經判刑確定，並且經常毆打原告，甚至以鐵鎚打原告的頭，並於原
    告在八十三年對之提出通姦告訴之後，即強行帶走幼子三人，不僅無正當理由不
    支付家庭生活費用，更長期遺棄被告迄今至少有七年已如前述。依該婚姻乃一男
    一女之兩性結合，以組織家庭，共同生活為目的，而本件兩造間因被告之上開事
    由，不但使原告主觀上已無維繫婚姻之意願，況因被告之行為造成兩造分居已達
    七年以上，夫妻關係就兩造客觀上應存之基本維繫及義務，早已名存實亡，客觀
    上亦因該被告之行徑，而足以破壞該婚姻共同生活而達於難以繼續維持婚姻之重
    大事由，從而衡以該事由之發生並非基於該原告之一方所致之，是揆諸前揭法條
    規定，原告據以訴請判決離婚，依法即無不合，應予准許。至原告雖併主張民法
    第一千零五十二條第一項第五款、第六款惡意離棄及意圖殺害之事由訴請離婚云
    云，然對於原告主張之上開離婚事由，姑不論原告是否已舉證證明被告有達惡意
    遺棄之程度或殺害之意圖，惟原告亦已表明就所主張離婚之事由，只要其中之一
    有理由，即請求本院加以判決准予離婚，是就此部分本院即無庸再加審認，特此
    敘明。
四、據上論結：原告之訴有理由，依民事訴訟法第三百八十五條第一項前段、第七十
    八條，判決如主文。
中　　　華　　　民　　　國　　九十一　　年　　　九　　　月　　  十  　　日
                             臺灣板橋地方法院家事法庭
~B法  官  楊志勇
右正本係照原本作成。
如對本判決上訴，須於判決送達後二十日之不變期間內，向本院提出上訴狀。
中　　　華　　　民　　　國　　九十一　　年　　　九　　　月　　　十　　　日
~B書　記　官　尤朝松
